臺灣板橋地方法院民事判決　　　　　　 100年度訴字第1819號
原　　　告　國泰世華商業銀行股份有限公司
法定代理人　汪國華
訴訟代理人　孔繁輝
被　　　告　吳瑞麒
　　　　　　張益豪原名張至誠.
上列當事人間侵權行為損害賠償事件，本院於民國100年10月18
日言詞辯論終結，判決如下：
    主  文
原告之訴駁回。
訴訟費用由原告負擔。
    事實及理由
一、原告起訴主張：訴外人陳虹光於民國86年間承辦訴外人劉永
    吉繼承登記事件，而持有劉永吉之國民身分證、印章、印鑑
    證明及戶籍謄本、戶口名簿影本，竟趁劉永吉旅居國外之際
    ，於91年2月4日持劉永吉之身分證與印章，擅以代理人名義
    至台北市古亭地政事務所申請補發而取得劉永吉所有之臺北
    市○○區○○段一小段0000-0000地號、0000-000建號（門
    牌為羅斯福路6段106號3樓之1）土地及建物所有權狀後，為
    向銀行詐貸款項，乃與被告吳瑞麒、張益豪（原名張至誠）
    等人，共同意圖為自己不法之所有，基於偽造有價證券及偽
    造私文書之概括犯意聯絡，由陳虹光提供其向地政機關以偽
    造文書申請補發之土地、建物權狀及原持有之劉永吉印章、
    國民身分證，並找不詳姓名男子出面冒名「劉永吉」至匯通
    商業銀行（嗣更名為國泰商業銀行，並合併於世華商業銀行
    後，更名為國泰世華銀行）土城分行（現已改制為原告國泰
    世華商業銀行股份有限公司學府分行，下稱原告分行）辦理
    相關貸款手續，吳瑞麒則負責向銀行接洽貸款申辦事宜，張
    益豪負責提供貸款之保證人，迨於91年3月間吳瑞麒乃向與
    其有業務聯繫之銀行承辦人彭順德稱「劉永吉」需款欲抵押
    上開房、地貸款新台幣（下同）400萬元，但佯稱為顧及房
    屋現住人之觀感，無法提供實地勘查估價，不知情之彭順德
    乃同意以他件鑑價報告之照片充數，而製作勘驗報告，同年
    3月28日，陳虹光陪同該冒名「劉永吉」之人、與同意擔任
    保證人即張益豪之父張柏山至原告分行辦理相關貸款事宜，
    原告銀行於同年3月29日同意核貸並撥款400萬元，由陳虹光
    持劉永吉之身分證詐提得手，張益豪除因覓其父擔任保證人
    獲酬10萬元外，並與吳瑞麒由陳虹光處獲得辦理本項詐貸之
    報酬20萬元（張益豪獲酬8萬元），足以生損害於劉永吉、
    原告銀行辦理貸款之正確性，並致原告銀行蒙受400萬元損
    失，案經刑事三審判決張益豪、吳瑞麒有罪確定。原告於對
    保證人張柏山執行扣薪得款9萬元後，爰依民法第184條第1
    項、第185條規定，訴請吳瑞麒、張益豪連帶賠償損害389萬
    1,595元本息等情。並聲明：吳瑞麒、張益豪應連帶給付原
    告389萬1,595元，及自起訴狀繕本送達翌日起至清償日止，
    按年息百分之5計算之利息。
二、吳瑞麒、張益豪則以：本件原告銀行未經查照即貸放款項，
    其放款程序亦有重大過失，且原告至遲於95年間即知吳瑞麒
    、張益豪為賠償義務人，其侵權行為損害賠償請求權已罹於
    時效等語置辯。並聲明：原告之訴駁回。
三、原告主張陳虹光於於91年3月間與吳瑞麒、張益豪等人，意
    圖為自己不法之所有，基於偽造有價證券及偽造私文書之概
    括犯意聯絡，共同向原告詐貸400萬元得逞，嗣原告僅由貸
    款保證人清償9萬元之事實，有刑事三審判決、貸款契約書
    在卷可稽（本院卷第7至21頁），且為吳瑞麒、張益豪所不
    爭執，堪信為真實。
四、原告復主張其得依民法第184條第1項、第185條規定請求吳
    瑞麒、張益豪連帶賠償389萬1,595元等情，則為吳瑞麒、張
    益豪所否認，並以前詞置辯。經查：
  (一)按因侵權行為所生之損害賠償請求權，自請求權人知有損害
    及賠償義務人時起，2年間不行使而消滅，民法第197條第1
    項前段定有明文。又關於侵權行為損害賠償請求權之消滅時
    效，應以請求權人實際知悉損害及賠償義務人時起算，非以
    知悉賠償義務人因侵權行為所構成之犯罪行為經檢察官起訴
    ，或法院判決有罪為準（最高法院72年台上字第738號判例
    參照）。
  (二)查陳虹光、吳瑞麒、張益豪等人共同偽造有價證券、偽造文
    書、詐欺取財之行為，業經檢察官於95年間提起公訴，並經
    本院於96年2月9日以95年度訴字第1368號判決，分別判處吳
    瑞麒、張益豪有期徒刑3年4月、3月在案，上開判決已載明
    ：「本件被告等及辯護人對於證人劉永吉、彭順德、邱淑琴
    、林成易、馮國進於審判外之陳述，並無證據能力之爭執；
    對於檢察官所提出之『國泰世華商業銀行學府分行函』、古
    亭地政北市古第三字第09431539600號函、上海商業銀行板
    橋分行活期儲蓄及帳戶資料、土地登記申請書、切結書、劉
    永吉之入出境查詢結果資料、匯通銀行劉永吉房屋／房屋修
    繕貸款申請書、契約書、本票、補充約定條款、臺灣臺北地
    方法院91年度拍字第2029號影印卷、『國泰世華銀行函覆本
    院本件貸款所附資料』等，形式上真正亦不爭執，得認上開
    證據均有證據能力」、「告訴人劉永吉旅居國外期間，於91
    年2月4日遭人持其身分證、印章，冒用其名義至古亭地政申
    請補發文山區○○段○○段0000-0000地號、0000-000建號
    權狀，後又於91年3月18日，由陳虹光、假冒劉永吉之人、
    張柏山、呂彥妮，至匯通銀行土城分行完成對保、貸款申請
    ，並由被告呂彥妮申辦抵押權設立登記，而後由銀行核撥貸
    款4,000,000元。告訴人返臺後，因國泰商業銀行股份有限
    公司向臺灣臺北地方法院聲請拍賣，致上開房、地遭查封，
    此據告訴人詳陳在卷，並有『國泰世華商業銀行學府分行函
    』、古亭地政北市古第三字第09431539600號函、土地登記
    申請書、切結書、劉永吉之入出境查詢結果資料、匯通銀行
    劉永吉房屋／房屋修繕貸款申請書、契約書、本票、補充約
    定條款、臺灣臺北地方法院91年度拍字第2029號影印卷等可
    稽」、「『證人彭順德』復證稱：對保前銀行有打電話去問
    張柏山的資料、任職公司是否正確，應該是沒有問題，對保
    當天張柏山說是劉永吉的表兄弟或是朋友，我事先寫在申請
    書上面的劉永吉與張柏山的關係，應該是我們在查證的時候
    ，對方告訴我們的等語（見本院95年12月8日審判筆錄）」
    等語（本院卷第7頁背面至第9頁），觀諸本件於偵查、第一
    審審理期間，原告銀行即函覆資料提供參辦，且原告銀行承
    辦人彭順德亦到庭作證，可見原告至遲於95年間已知悉吳瑞
    麒、張益豪為本件侵權行為損害賠償之賠償義務人，乃原告
    遲至100年8月1日始提起本件訴訟，依民法第197條第1項前
    段規定，其侵權行為損害賠償請求權已罹於2年時效而消滅
    ，吳瑞麒、張益豪即得為時效抗辯而拒絕給付。雖原告主張
    「我們是99年才知道，本件時效應尚未經過」、「要以最高
    法院判決認定被告有罪，我們才能確實知道。分行是知道，
    但99年初才轉給我，被告被判刑後，仍提起二、三審上訴，
    我們在最高法院判決確定，才能知道賠償義務人」云云，惟
    依上開判例意旨，原告所為主張顯不足取，附此敘明。
五、綜上所述，原告依民法第184條第1項、第185條規定即侵權
    行為法律關係，訴請吳瑞麒、張益豪應連帶給付原告389萬
    1,595元，及自起訴狀繕本送達翌日起至清償日止，按年息
    百分之5計算之利息，為無理由，應予駁回。
六、本件事證已臻明確，兩造其餘攻擊防禦方法及舉證，核與判
    決結果不生影響，爰不一一論述，併此敘明。
七、訴訟費用負擔之依據：民事訴訟法第78條。
中    華    民    國   100    年    11    月    1     日
                  民事第二庭    法  官  連士綱
以上正本係照原本作成
如對本判決上訴，須於判決送達後20日內向本院提出上訴狀。如
委任律師提起上訴者，應一併繳納上訴審裁判費。
中    華    民    國   100    年    11    月    1     日
                                書記官  吳俞玲